【裁判字號】    88,交易,509
【裁判日期】    890522
【裁判案由】    過失致死
【裁判全文】
臺灣臺中地方法院刑事判決                        八十八年度交易字第五九號
    公  訴  人  臺灣台中地方法院檢察署檢察官
    被      告  甲○○
    選任辯護人  王正喜
右列被告因業務過失致人於死案件，經檢察官提起公訴 (八十八年度偵字第一七六九
三號)，本院判決如左：
    主  文
甲○○無罪。
    理  由
一、公訴意旨略以：被告甲○○係大貨車司機，為從事駕駛業務之人，於民國八十八
    年七月十七日中午十二時許，駕駛車牌號碼ＲＺ─八四五號曳引車，沿台中縣大
    肚鄉○○村○○路由大肚鄉○○○○道往台中港區方向行駛，途經大肚鄉○○路
    ○段一六七號處前時，原應注意其所駕駛曳引車之高度達三公尺七十餘公分、該
    車身將撞及前方電桿上由陳丁勝架設第四台線路電線之車前狀況，以俾隨時保持
    必要及安全之措施，且依當時情形，又無不能注意之情事，竟能注意而疏未注意
    前方向由電桿上陳丁勝駕駛第四台線路之車前狀況而冒然前行，致其所駕駛曳引
    車之車身尾端勾及陳丁勝所架設第四台之線路，陳丁勝因而由電桿上跌落而受有
    顱腦損傷、外傷性休克等之傷害，經送台中縣沙鹿光田醫院救治無效延至八十八
    年七月十七日下午一時五分許死亡。因認被告甲○○涉犯刑法第二百七十六條第
    二項之業務過失致人於死罪嫌（起訴書誤載為同條第一項之過失致死罪）云云。
二、按犯罪事實應依證據認定之，無證據不得推定其犯罪事實，刑事訴訟法第一百五
    十四條定有明文。而認定不利於被告之事實，需依積極證據，茍積極證據不足為
    不利於被告事實之認定時，即應為有利於被告事實之認定，更不必有何有利之證
    據。又刑法上之過失，其過失行為與結果間，在客觀上有相當因果關係始得成立
    。所謂相當因果關係，係指依經驗法則，綜合行為當時所存在之一切事實，為客
    觀之事後審查，認為在一般情形下，有此環境、有此行為之同一條件，均可發生
    同一之結果者，則該條件即為發生結果之相當條件，行為與結果即有相當之因果
    關係。反之，若在一般情形下，有此同一條件存在，而依客觀之審查，認為不必
    皆發生此結果者，則該條件與結果不相當，不過為偶然之事實而已，其行為與結
    果間即無相當因果關係。最高法院三十年上字第八一六號、七十六年臺上字第一
    九二號分別著有判例。
三、本件公訴人認被告涉有右開業務過失致人於死罪嫌（被告所犯係刑法第二百七十
    六條第二項之業務過失致死罪，起訴書誤載為同條第一項之過失致死罪），無非
    以告訴人乙○○之指訴，及附卷之道路交通事故調查報告表、現場照片、車損照
    片、相驗筆錄、相驗屍體證明書、驗斷書為其論據。訊據甲○○對於其駕駛曳引
    車行經右揭時、地，其所駕駛之拖曳車尾端勾及陳丁勝架設第四台之線路，陳丁
    勝尤電桿尚跌落受傷不治死亡之事實固不爭執，惟否認其有過失，辯稱係因陳丁
    勝在路旁架設線路，且違反其公司架設之工作安全守則及網路系統建設施工標準
    而有諸多疏失，被告極盡注意之能事亦不能防免意外之發生等語。經查，死者陳
    丁勝為太平洋有線電視股份有限公司（下簡稱太平洋有線電視公司）之裝機、維
    修工程人員，其等拉電線時並不須向有關單位申請，公司本身有規定（口頭規定
    ）工程車上需放安全椎，一臺車有二個工程人員，工程人員本身均配有安全帶，
    拉電線過馬路時，均有一名工程人員在旁觀看有無來車加以指揮，且拉線之高度
    均有一定規定，於有線電視配線架設好後，請交通部及新聞局會同檢驗，檢驗後
    之安全維修則由太平洋有線電視公司負責；肇事當天公司派二位工程人員至現場
    ，因另一未請假，故只有陳丁勝在現場工作等情，業據太平洋有線電視公司總工
    程師丙○○到庭證述明確，並提出該公司之工作安全守則及網路系統建設施工標
    準各一份附卷。是事故發生時，僅陳丁勝一人搭設電線，並無人在旁指揮注意過
    往人車，核與公司指示之作業程序有違。
四、次按，證人丙○○提出之太平洋有線電視公司之工作安全守則規定：工作時需注
    意過往人車；工程人員施工時，無論於桿上或桿下工作，必須配戴安全帽（第二
    章一般工作規定第十五條、第二十五條）。上桿前需先檢視安全帽安全帶攀桿器
    或腳踏釘橡皮手套及必須之工具材料是否攜帶齊全，並縛紮正確（第五章上桿及
    下桿第一條）。於桿上工作要使用安全皮帶（第六章桿上工作要領第一條）。交
    通繁什處纜線架空工作需先顯明安全標誌（黃黑色圓錐筒）或三角警示架，注意
    過往人車，尤須密切注意車輛通過時間（盡利用號誌紅燈車輛停止空檔時）迅速
    工作；架空纜線過馬路時，除注意人車安全，更需注意本身工作安全，佈放纜線
    時，梯子及人之位置需置於桿之反側，方其可直接目視到線的另端情況，如有突
    發狀況，可隨時鬆手將纜線放開，避免人身被纜線拉倒（因當時未到頂端時，來
    不及告入安全帶之狀況），因事發時梯子及人於線桿反側有雙重安全屏障之理（
    第七章架空電纜工作第七條、第九條）。惟觀諸卷附警員繪製之現場位置圖及現
    場照片，死者陳丁勝搭設電線係將工作梯於架設於路旁電線桿上，該電線桿距被
    告行駛之快車道約有二個車道寬，現場並未置有任何安全警告標誌，被告未配戴
    安全帽及繫好安全帶，且依工作梯放置之位置，並無法注意到道路車行狀況，亦
    無法直接目視線的另端情況，纜線末端復纏繞於者自己身上等情，死者工作時顯
    未注意工作安全守則之規定。
五、復按，架空鋪纜施工之架設高度，需跨越公路或道路五˙五公尺以上，亦經網路
    系統建設施工標準第二項第二款規定甚明。查，本件被告駕駛曳引車之最高處僅
    三˙七公尺（按即曳引車尾端之排氣孔勾到死者架設跨越之纜線處），業經被告
    陳明記明於警訊筆錄，並經警員拍攝該車最高點處之照片附卷，是該橫越道路之
    纜線顯非被告所得預見，且足見死者於事故當時架設之纜線並無符合需跨越道路
    五˙五公尺以上之架設鋪纜施工規定，始遭被告駕駛之曳引車最高處及車尾端之
    排氣孔勾住。
六、綜上，死者於道路旁之電線桿工作，未戴安全帽，身上之安全帶於工作時亦未依
    規定套縛，跨越車道架設電纜線離地面高度不足，又無人協助指揮交通，於工作
    地點附近又未放置警示架或安全標誌等，致被途經該處之被告駕駛之曳引車負載
    水泥筒上方排氣孔附近勾及電纜線，死者因而墜落地面，為肇事之原因。至於被
    告駕駛曳引車行駛於車道上，固應注意車前狀況，隨時採取必要之措施，然死者
    工作處離被告行駛之快車道相距約二車道寬，且該電纜線之高度係經該曳引車尾
    端最高處勾住，均非被告於注意車前狀況時所即得注意，是被告應無肇事之因素
    。且本件經送台灣省台中縣區車輛行車事故鑑定委員會鑑定，亦認死者未依規定
    工作為肇事之原因，被告駕車並無肇事因素，有該委員會之鑑定意見書一份附卷
    可稽。此外，並無其他積極證據足資證明被告對於本件車禍之發生有何過失責任
    ，因而不能證明被告犯罪，爰為無罪判決之諭知。
據上論斷，應依刑事訴訟法第三百零一條第一項，判決如主文。
中      華      民      國    八十九    年      五      月    二十二    日
                                    臺灣臺中地方法院交通法庭
                                        法  官  陳  淑  芳
右正本證明與原本無異
如不服本判決，應於收受送達後十日內向本院提出上訴狀（需附繕本），上訴於
臺灣高等法院臺中分院。
                                        書記官
中      華      民國    八十九    年      五      月    二十四    日


司法院資訊處製作；財團法人民間司法改革基金會備份。
